【裁判字號】    88,訴,2282
【裁判日期】    890211
【裁判案由】    偽造貨幣
【裁判全文】
臺灣高雄地方法院刑事判決                        八十八年度訴字第二二八二號
    公  訴  人  臺灣高雄地方法院檢察署檢察官
    被      告  乙○○
    指定辯護人  本院
右列被告因偽造貨幣案件，經檢察官提起公訴（八十八年度偵字第二五五五九號），
本院判決如左：
    主  文
乙○○連續行使偽造之通用紙幣，處有期徒刑壹年拾月。
偽造之新臺幣仟元偽鈔貳張，沒收。
    事  實
一、乙○○於民國八十五年間，在屏東縣鳳鼻頭公園內，以每張新臺幣千元偽鈔新臺
    幣（下同）四百元之價格，向某年籍姓名不詳綽號「阿水」之成年男子，購入新
    臺幣千元偽鈔二張。乙○○嗣基於行使偽造通用紙幣之概括犯意，於八十八年十
    月十四日下午一時許，與不知情之龔玲玉、郭麗馨共乘車號Ｘ六－四九二六號自
    用小客車，途經高雄縣甲仙鄉○○路九０號之「世欣芋冰城」，乙○○乃交付新
    臺幣千元偽鈔一張（號碼ＤＱ九五七五九七ＢＶ）予不知情之龔玲玉，由龔玲玉
    向甲○○○購買竽冰一盒六十元，找回真鈔九百四十元；又於同日下午二時十五
    分許，途經高雄縣甲仙鄉○里路五二號之「春里檳榔攤」前，乙○○再持新臺幣
    千元偽鈔一張（號碼ＤＱ九五七五九七ＢＶ），向丙○○購買檳榔一包一百元，
    找回真鈔九百元，連續行使偽造之通用紙幣。其後，因甲○○○發現所收受者為
    偽鈔而向警方報案，於同日下午二時五十分許，乙○○駕駛車號Ｘ六－四九二六
    號自用小客車為警於高雄縣甲仙鄉台二十線紫霞山段查獲，並扣得新臺幣千元偽
    鈔二張（號碼ＤＱ九五七五九七ＢＶ二張）。
二、案經高雄縣警察局旗山分局移送臺灣高雄地方法院檢察署檢察官偵查起訴。
    理  由
一、訊據被告乙○○固坦承於八十五年間，以每張新臺幣千元偽鈔四百元之代價，向
    年籍姓名不詳綽號「阿水」之男子購入新臺幣千元偽鈔二張，並於八十八年十月
    十四日下午一時及二時十五分許，持向甲○○○、丙○○購物之事實，核與被害
    人甲○○○、丙○○指述情節，及證人龔玲玉、郭麗馨證述情節相符，並有偽造
    之新臺幣千元紙幣二張扣案可稽。惟矢口否認有何行使偽造通用紙幣之犯行，辯
    稱：伊在八十五年間買入偽鈔是要試驗偽鈔筆，因時間久遠遺忘，才誤以為是真
    鈔而使用，伊在行使時並不知是偽鈔云云。經查，被告持偽造之新臺幣千元紙幣
    向甲○○○、丙○○購買竽冰、檳榔之事實，迭經被告於警、偵訊中供承不諱；
    且扣案之新臺幣千元偽鈔均係被告所購入，被告當不得推稱無法辨識；況倘被告
    購入前開新臺幣千元偽鈔之目的僅為試驗偽鈔筆，當與真鈔分別放置，豈有將之
    與真鈔一同置於皮包之理，更何況扣案之偽造千元紙幣二張上均無偽鈔筆圖畫之
    痕跡，亦為被告所自承，被告所辯，顯係事後卸責之詞，無足採信。事證明確，
    被告犯行洵堪認定。
二、按新臺幣係屬通用之紙幣，被告乙○○明知所持有面額一千元之紙幣二張，係偽
    造之通用紙幣，仍持以行使購物，核其所為係犯刑法第一百九十六條第一項前段
    之行使偽造通用紙幣罪。其利用不知情之龔玲玉行使偽造通用紙幣，為間接正犯
    。又被告先後二次行使偽造通用紙幣之行為，時間緊接，手法相同，所犯係構成
    要件相同之罪，顯係基於概括犯意反覆為之，應依連續犯之規定論以一罪。茲審
    酌被告先後行使偽鈔之次數僅二次，數額亦僅為二千元，情節尚非重大，犯罪之
    情狀顯可憫恕，如依最低法定刑處以三年有期徒刑，仍難免情輕法重，爰依刑法
    第五十九條規定減輕其刑。爰審酌被告正值盛年，不思以正當方法賺取財物，竟
    因一時貪念而行使偽造之通用紙幣，損害他人並擾亂國家金融秩序，惡性非小，
    惟念其事後坦承部分犯行，且已將換得之真鈔全數歸還被害人等一切情狀，量處
    如主文所示之刑。扣案之偽造通用紙幣一千元二張，併依刑法第二百條之規定宣
    告沒收。
據上論斷，應依刑事訴訟法第二百九十九條第一項前段，刑法第五十六條、第一百九
十六條第一項、第五十九條、第二百條，罰金罰鍰提高標準條例第一條前段，判決如
主文。
中      華      民      國    八十九    年      二      月     十一     日
                                  臺灣高雄地方法院刑事第七庭
                                      法  官  曾淑娟
右正本證明與原本無異。
如不服本判決，應於判決送達後十日內，向本院提出上訴狀。
                                      書記官  賴成育
中    華    民    國    八十九    年       二      月       十一       日
附錄本案犯罪科刑法條：
刑法第一九六條第一項
行使偽造、變造之通用貨幣、紙幣、銀行券或意圖供行使之用而收集或交付於人者，
處三年以上十年以下有期徒刑，得併科五千元以下罰金。


司法院資訊處製作；財團法人民間司法改革基金會備份。
